臺灣臺南地方法院民事判決
110年度訴字第413號
原      告  韓逸梅  
訴訟代理人  藍慶道律師
被      告  戴福隆  
            戴銘滄  
            江慶祥  
            江慶雄  
            江慶在  
            江正才  
            江正伯  
            江薏美  

            張江銀蕊
            江銀儷  
            江月夏  
            楊晚香  
            戴鎮舟  
            戴豐田  
            戴永萍  
            戴碧燕  
            戴宗正  
上  人  人
訴訟代理人  戴宗勤  

被      告  戴明山  

            戴梅花  
            戴傳吉  

            鄭昇東  
            戴欽城  
            鄭耿全  
            林均翰  
            張菁文  
            張郁文  
            黃素卿  
            蔡麗雪  
            黃文隆  
            黃秀琴  
            黃永華  
            戴孟君  
            黃梁珮蓉
            戴文淵  
            戴文和  
            戴舜仁  
            戴翊倫  
            周宗焜  
上列當事人間請求分割共有物事件，經本院於民國110年8月18日
言詞辯論終結，判決如下：
    主      文
兩造共有坐落臺南市○區○○段○○○地號，面積九五點二七平方公尺
土地應予變價分割，所得價金由兩造按附表所示應有部分之比例
分配。
訴訟費用由兩造按附表所示應有部分之比例負擔。
    事實及理由
一、被告戴銘滄、江慶祥、江慶雄、江慶在、江正才、江正伯、
    江薏美、張江銀蕊、江銀儷、江月夏、楊晚香、戴鎮舟、戴
    豐田、戴永萍、戴宗正、戴明山、戴梅花、戴傳吉、鄭昇東
    、戴欽城、鄭耿全、林均翰、張菁文、張郁文、黃素卿、蔡
    麗雪、黃文隆、黃秀琴、黃永華、戴孟君、黃梁珮蓉、戴文
    淵、戴文和、戴舜仁、戴翊倫、周宗焜經合法通知，均未於
    最後言詞辯論期日到場，核無民事訴訟法第386條所列各款
    情形，爰依原告之聲請，由其一造辯論而為判決。
二、原告起訴主張：坐落臺南市○區○○段000地號土地（下稱系爭
    土地）為兩造所共有，應有部分之比例如附表所示。系爭土
    地係住宅區，為可供建築用地，兩造對於系爭土地並無不分
    割之協議，亦無因物之使用目的致不能分割之情形，兩造無
    法達成分割協議，爰依民法第823條第1項、第824條第1、2
    項規定，請求裁判分割共有物。系爭土地之共有人有39人，
    權利範圍不等，如為原物分割，各共有人分得之土地，面積
    將過於狹小，均係為無可供為建築使用之「畸零地」，無從
    為土地合理之經濟使用，系爭土地應無從以實物分割方式分
    割共有物，理應以變價分割方式分割，始為公平合理妥適，
    並發揮土地經濟效用，兼顧共有人之利益與實質公平。並聲
    明：求為判決如主文第1項所示。
三、被告方面：
（一）被告戴福隆、戴碧燕、戴宗正：我們願意以新臺幣676,53
      2元將原告持分買回。並聲明：原告之訴駁回。
（二）被告戴銘滄、江慶祥、江慶雄、江慶在、江正才、江正伯
      、江薏美、張江銀蕊、江銀儷、江月夏、楊晚香、戴鎮舟
      、戴豐田、戴永萍、戴明山、戴梅花、戴傳吉、鄭昇東、
      戴欽城、鄭耿全、林均翰、張菁文、張郁文、黃素卿、蔡
      麗雪、黃文隆、黃秀琴、黃永華、戴孟君、黃梁珮蓉、戴
      文淵、戴文和、戴舜仁、戴翊倫、周宗焜未於言詞辯論期
      日到場，亦未提出書狀作何聲明或陳述。
四、得心證之理由：
（一）原告主張系爭土地為兩造所共有，應有部分之比例如附表
      所示。系爭土地無依使用目的不能分割之情事，亦無不得
      分割之特約之事實，業據其提出土地登記謄本為證，並為
      到庭之被告所不爭執，被告戴銘滄、江慶祥、江慶雄、江
      慶在、江正才、江正伯、江薏美、張江銀蕊、江銀儷、江
      月夏、楊晚香、戴鎮舟、戴豐田、戴永萍、戴明山、戴梅
      花、戴傳吉、鄭昇東、戴欽城、鄭耿全、林均翰、張菁文
      、張郁文、黃素卿、蔡麗雪、黃文隆、黃秀琴、黃永華、
      戴孟君、黃梁珮蓉、戴文淵、戴文和、戴舜仁、戴翊倫、
      周宗焜則經本院合法通知，未於言詞辯論期日到場爭執，
      亦未提出書狀以供本院參酌，自堪信原告之上開主張為真
      實。
（二）按各共有人，除法令另有規定外，得隨時請求分割共有物
      。但因物之使用目的不能分割或契約訂有不分割之期限者
      ，不在此限。共有物之分割，依共有人協議之方法行之。
      分割之方法不能協議決定者，法院得因任何共有人之請求
      ，命為下列之分配：一、以原物分配於各共有人。但各共
      有人均受原物之分配顯有困難者，得將原物分配於部分共
      有人。二、原物分配顯有困難時，得變賣共有物，以價金
      分配於各共有人；或以原物之一部分分配於各共有人，他
      部分變賣，以價金分配於各共有人，民法第823條第1項、
      第824條第1項、第2項分別定有明文。查系爭土地為兩造
      所共有，兩造既未定有不分割之特約，亦無因物之使用目
      的不能分割之情事，兩造復不能達成分割協議，則原告依
      上開規定訴請分割系爭土地，即有理由。
（三）按分割共有物，究以原物分割或變價分配其價金，法院固
      有自由裁量之權，不受共有人主張之拘束，但仍應斟酌當
      事人之聲明，共有物之性質、經濟效用及全體共有人利益
      等，公平裁量。如分配原物有困難時，則應予變賣，以價
      金分配於各共有人（最高法院51年度台上字第271號、98
      年度台上字第2058號判決參照）。經查，系爭土地之面積
      僅95.27平方公尺，共有人卻多達39人，倘依兩造之應有
      部分比例為原物分割，則持分最多之原告僅分得18.13平
      方公尺，絕大多數之被告均分不到2平方公尺，每人分得
      面積過小，將造成日後使用之困難，難以實現系爭土地經
      濟上之利用價值，足認系爭土地應有難以為原物分割之情
      形。本院斟酌系爭土地之面積、共有人之人數及使用情形
      、經濟效用、兩造之利益等一切情形後，認為系爭土地之
      分割方法，應以變賣共有物後以價金按兩造之所有權應有
      部分比例分配於兩造之方式較為適當，亦符合公平分配之
      原則，爰判決如主文第1項所示。
五、按因共有物分割、經界或其他性質上類似之事件涉訟，由敗
    訴當事人負擔訴訟費用顯失公平者，法院得酌量情形，命勝
    訴之當事人負擔其一部，民事訴訟法第80條之1定有明文。
    查分割共有物事件本質上並無訟爭性，乃由本院斟酌何種分
    割方案較能增進共有物之經濟效益，並兼顧兩造之利益，以
    決定適當之分割方法。本件原告請求分割共有物，因兩造均
    獲得利益，如僅由敗訴之被告負擔，本院認為顯失公平，爰
    審酌兩造獲得之利益及就系爭土地應有部分之比例，判決本
    件訴訟費用應由兩造依主文第2項所示之比例負擔。
六、訴訟費用負擔之依據：民事訴訟法第78條、第85條第1項、
    第80條之1。
中　　華　　民　　國　　110 　年　　8 　　月　　25　　日

                  民事第二庭    法  官　蘇正賢  
以上正本係照原本作成。
如對本判決上訴，須於判決送達後20日內向本院提出上訴狀。
如委任律師提起上訴者，應一併繳納上訴審裁判費。
中　　華　　民　　國　　110 　年　　8 　　月　　25　　日
                                書記官　林容淑
附表：

編號 姓名 應有部分比例 1 韓逸梅 42000分之7996 2 戴福隆 21分之1 3 戴銘滄 42分之1 4 江慶祥 210分之1 5 江慶雄  210分之1 6 江慶在 210分之1 7 江正才 210分之1 8 江正伯 210分之1 9 江薏美 210分之1 10 張江銀蕊 210分之1 11 江銀儷  210分之1 12 江月夏 210分乏1 13 楊晚香 210分之1 14 戴鎭舟 210分之1 15 戴豐田 210分之1 16 戴永萍 210分之1  17 戴碧燕 210分之1 18 戴宗正 42分之1 19 戴明山 15分之1 20 戴梅花 15分之2 21 戴傳吉 150分之29 22 鄭昇東  75分之2 23 戴欽城 75分之2 24 鄭耿全 75分之2 25 林均翰  42000分之1 26 張菁文  42000分之1 27 張郁文 42000分之1 28 黃素卿 42000分之1 29 蔡麗雪 21分之1 30 黃文隆 84分之1 31 黃秀琴 84分之1 32 黃永華  84分之1 33 戴孟君 75分之2 34 黃梁珮蓉  84分之1 35 戴文淵 84分之1 36 戴文和 84分之1 37 戴舜仁 84分之1 38 戴翊倫 84分之1 39 周宗焜 210分之1